台灣彰化地方法院民事判決　九十二年度簡上字第一三二號
　　上　訴　人　丁○○
　　　　　　　　甲○○○○○○.
　　訴訟代理人　乙○○
　　被　上訴人　丙○○
右當事人間請求侵權行為損害賠償事件，上訴人對於中華民國九十二年九月十日本院
彰化簡易庭第一審判決（九十二年度彰簡字第三七一號)提起上訴，本院於九十三年
五月二十五日言詞辯論終結，判決如左：
    主      文
原判決除已確定部分外，關於命上訴人連帶給付被上訴人超過新台幣壹拾肆萬零貳佰
捌拾壹元及其利息部分，與該部分之假執行宣告暨訴訟費用之裁判均廢棄。
右廢棄部分被上訴人於第一審之訴及假執行之聲請均駁回。
上訴人其餘上訴駁回。
第一、二審訴訟費用由上訴人連帶負擔百分之四十，餘由被上訴人負擔。
    事實及理由
一、被上訴人於原審起訴主張上訴人丁○○係受僱於上訴人白炎陽獨資經營之豐城起
    重機行擔任吊車司機。上訴人丁○○於民國（下同）九十年十二月二十六日上午
    ，駕駛吊車沿彰化縣彰化市○○路由北往南方向行駛，於同日上午八時三十分許
    ，行經彰化縣彰化市○○路二段十七號前，因油管爆裂，操作油外漏，污染路面
    ，使道路濕滑，摩擦力減低，造成通過車輛打滑失控之危險，其範圍長度達五十
    公尺。上訴人丁○○應於受污染路面外圍指揮或設置警示標誌，使經過車輛迴避
    ，以防止事故發生，而依當時情狀，並無不能注意之情事，竟疏於防範，適被上
    訴人騎乘牌照號碼ＨＳＫ－一三七號機車沿同方向以五十至六十公里之速度由北
    向南方向前進，於行經該段遭污染之路面時，雖迅即減速，仍因機車打滑失控而
    人車倒地，致受有頭部外傷、頸部扭傷及腰部扭傷等傷害。被上訴人所受之損害
    項目及金額如下：（一）治療所需費用：被上訴人受傷計支出醫療費用二萬五千
    五百五十一元，及購買身體補給營養品費用二萬一千六百元，合計四萬七千一百
    五十一元。（二）慰撫金：被上訴人因此受傷造成右半部常伴存酸麻腫痛感覺，
    無法使以重力及久站，手術有傷害神經的風險，不開刀治療，恐有軀幹萎縮的可
    能，在身體及精神上均遭受難以言語之痛苦，是請求精神慰撫金三十萬元。爰依
    民法第一百八十四條第一項前段、第一百九十三條第一項及第一百九十五條第一
    項關於侵權行為損害賠償請求權之規定，訴請判命上訴人等應連帶賠償被上訴人
    因此所生之上開各項損害等語。
二、上訴人則聲明：被上訴人在第一審之訴駁回。抗辯略謂：上訴人丁○○確係受僱
    於上訴人白炎陽擔任吊車司機，且有於前開時地駕駛吊車漏油污染路面之情事，
    但上訴人丁○○已將吊車停靠路邊，並派人在車後指揮交通，已盡相當注意義務
    並無過失，而且漏油區○○○○○道，被上訴人係自己緊張，在快車道上跌倒，
    與上訴人駕車漏油完全無關。縱使認為上訴人丁○○有過失責任，亦僅有百分之
    二十之比例。再被上訴人提出之身體營養品費用二萬一千六百元，並未經醫師之
    處方，非屬醫療所必需之費用，對上訴人在原審已提出爭執，原判決仍判命給付
    ，不適當，且被上訴人在彰化秀傳醫院治療即已足，毋庸再到彰化基督教醫院醫
    療，故除彰化秀傳醫院費用外，其餘費用即非屬必要。又上訴人丁○○從事駕駛
    吊車司機，收入不多，且被上訴人受傷輕微，且已復原，原審判准精神慰撫金十
    二萬元，顯屬偏高等語。
三、經查被上訴人主張上訴人丁○○受僱於上訴人白炎陽擔任吊車司機，於前開時地
    駕駛吊車，因油管爆裂，操作油外漏，污染路面，造成道路濕滑，而被上訴人騎
    乘機車行經該路段，打滑失控而人車倒地，致受有頭部外傷、頸部扭傷及腰部扭
    傷等傷害之事實，已據本院調取台灣高等法院台中分院九十二年度交上易字第一
    五九八號刑事案卷（含警卷、偵查卷及本院九十二年度交易字第六六號刑事審理
    卷宗）核閱卷附道路交通事故調查報告表一份、彰化縣警察局彰化分局交通事故
    談話紀錄表三份及診斷書三份等件無訛。次查上訴人丁○○駕駛吊車行駛於道路
    ，沿途洩漏操作油於路面，其範圍長度達四、五十公尺，寬度從右側快車道瀰漫
    至慢車道，上訴人丁○○於污染路面外圍並未設置任何警告標誌，僅於接近停放
    路旁之吊車後方一、二公尺放置一紙箱，並由其助手在紙箱前指揮交通，而未於
    漏油範圍外指揮交通等情，已據證人即肇事後前往現場處理之員警吳銘添於本院
    審理刑事案件時到庭結證在卷（見本院九十二年度交易字第六六號被告蕭運森業
    務過失傷害刑事卷宗第三十頁）。按上訴人蕭運森洩漏油類品於公眾通行之道路
    ，顯易使往來車輛發生危險，即應負責清除，並於清除前在污染範圍外相當距離
    設置警示標誌或派人指示，引導迴避，以避免危險發生。而上訴人蕭運森僅在吊
    車後方一、二公尺放置一紙箱，並由其助手在紙箱前指揮交通，自難謂已盡相當
    之注意義務。故被上訴人騎乘機車途經該受污染之路面，因路面溼滑，機車打滑
    失控而人車倒地，而受有頭部外傷、頸部扭傷及腰部扭傷等傷害，上訴人丁○○
    即難辭過失責任，且其過失行為與被上訴人所受之傷害間，顯具有相當因果關係
    。再本件交通事故，經送由臺灣省彰化縣區車輛行車事故鑑定委員會鑑定結果，
    亦認上訴人丁○○駕駛吊車因機件故障而漏油污染路面，造成行經之機車滑倒為
    肇事原因等情，有該鑑定委員會九十二年三月三日彰鑑字第九二００九八號函附
    之鑑定意見書可參（見台灣彰化地方法院檢察署九十二年度調偵字第二五號偵查
    卷第十五頁）。且上訴人丁○○因上開過失行為，致使被上訴人身體受傷之行為
    ，亦經刑事判決處有期徒刑二月確定在案，有本院及台灣高等法院台中分院之前
    開刑事案件判決各一份附卷可稽。是被告抗辯其無過失乙節，核與事實不符，難
    以採取，堪信被上訴人上開主張屬實。
四、按因故意或過失不法侵害他人之權利者，負損害賠償責任，而受僱人因執行職務
    ，不法侵害他人之權利者，由僱用人與行為人（受僱人）連帶負損害賠償責任，
    民法第一百八十四條第一項前段、第一百八十八條第一項前段規定甚明。再者，
    又不法侵害他人之身體、健康、名譽、自由、信用、隱私、貞操，或不法侵害其
    他人格法益而情節重大者，被害人雖非財產上之損害，亦得請求賠償相當之金額
    ，民法第一百九十五條第一項前段定有明文。查本件上訴人丁○○係受僱於被上
    訴人白炎陽從事駕駛吊車職務之事實，已據上訴人丁○○、白炎陽自認屬實在卷
    。則被上訴人主張上訴人白炎陽就上訴人丁○○於執行職務時，因過失致使被上
    訴人受傷之行為，應連帶負侵權行為損害賠償責任，於法即屬有據。
五、茲審酌被上訴人各項損害賠償金額如次：（一）治療所需費用部分：被上訴人主
    張其支出之治療所需費用四萬七千一百五十一元，雖提出美商慕立達國際股份有
    限公司台灣分公司統一發票收據三份、慈佑中醫診所收據一紙、彰化秀傳醫院醫
    療費用收據一紙、彰化基督教醫院門診收據四紙、廖慶隆骨科診所收據二紙為證
    。惟稽之美商慕立達國際股份有限公司台灣分公司統一發票收據三份所載之內容
    ，係訴外人林國棟購買「大溪地諾麗果汁」共四箱之收據，該物品之成份為何不
    明，且被上訴人亦未能證明係經醫師處方或指示而服用，此部分費用共二萬一千
    六百元，自難認為治療上所必須，不應准許。又按當事人因傷害所支出之診斷書
    費用，非係因侵權行為所生財產上之損害，不得請求賠償（最高法院六十六年度
    第五次民庭庭推總會議決議意旨參照）。查被上訴人於九十一年三月十九日雖確
    實支付費用二百元，而向彰化基督教醫院領取診斷書，惟被上訴人係以彰化秀傳
    醫院九十二年五月二十日出具之診斷書，供追訴上訴人民、刑事責任之用，並無
    使用前開由彰化基督教醫院出具之診斷書，已據本院查閱本件民事案卷及刑事案
    件卷宗無訛。是上開二百元之書證費用，自非屬因上訴人侵權行為所生之財產上
    損害，應予剔除。故被上訴人此部分損害共計二萬五千三百五十一元。（二）精
    神慰撫金：查上訴人丁○○係國校肄業，被上訴人為專科畢業，上訴人白炎陽除
    經營豐城起重機行外，尚投資遠森網路科技股份有限公司、精業股份有限公司、
    豐慶營造有限公司等事業，有警訊筆錄及歸戶財產資料在卷可參考，爰審酌兩造
    之身分、地位及經濟能力、本件交通事故造成被上訴人身體傷害程度等情狀，認
    被上訴人得請求之精神上非財產損害應以十五萬元為相當。（三）被上訴人前開
    各項請求總金額共十七萬五千三百五十一元。
六、復按損害之發生或擴大，被害人與有過失者，法院得減輕賠償金額或免除之，民
    法第二百十七條第一項定有明文。此項規定之目的在謀求加害人與被害人間之公
    平，倘受害人於事故之發生亦有過失時，由加害人負全部賠償責任，未免失諸過
    酷，是以賦與法院得不待當事人之主張，減輕其賠償金額或免除之職權。換言之
    ，基於過失相抵之責任減輕或免除，非僅為抗辯之一種，亦可使請求權全部或一
    部為之消滅，故裁判上得以職權斟酌之。又所謂被害人與有過失，只須其行為為
    損害之共同原因，且其過失行為並有助成損害之發生或擴大者，即屬相當，不問
    賠償義務人應負故意、過失或無過失責任，均有該條項規定之適用（最高法院九
    十二年度台上字第七一二號判決意旨參照）。查前開肇事路段其速限為時速四十
    公里，有警製道路交通事故調查報告表一份附於彰化縣警察局彰化分局刑案偵查
    卷宗可稽。而被上訴人當時係以時速五十至六十公里之速度行駛，已據其自認在
    卷。則被上訴人違規超速行駛，就損害之發生及結果之加重，確有相當之原因力
    ，難脫因果關係，衡其情節應負擔百分之二十之責任為允當。故被上訴人上開之
    損害總金額，經過失相抵結果，減輕上訴人責任後，上訴人應連帶賠償被上訴人
    之損害金額十四萬零二百八十一元（元以下四捨五入）。
九、綜上所述，被上訴人依侵權行為損害賠償法律關係，請求上訴人等應連帶賠償之
    金額為十四萬零二百八十一元有理由，應予准許，至逾此部分之請求，應予駁回
    。惟被上訴人上開請求金額，本應自起訴狀繕本送達翌日起至清償日止，按年利
    率百分之五計算之利息，原審就利息起算日部分，未依起訴狀繕本實際送達上訴
    人之翌日即九十二年六月四日起算，而以同月二十七日為起算日，並駁回被上訴
    人關於此部分之請求，容有違誤，但因被上訴人就其受敗訴判決部分，並未提起
    上訴，則該部分即告確定，依法本院第二審即無從為審究改判，故被上訴人前開
    准許求償之金額，其利息起算日仍應自九十二年六月二十七日起算。從而，原審
    於上開金額範圍內准許被上訴人之請求，並依職權宣告假執行，於法並無不合之
    處，上訴人等上訴意旨求予廢棄改判，為無理由，此部分上訴應予駁回。然原審
    就超過上開金額及其利息部分，暨該部分之假執行宣告，為上訴人等敗訴之判決
    ，尚有未洽，上訴人等上訴意旨指摘原判決不當，求予廢棄改判，為有理由，自
    應由本院廢棄改判，如主文第二項所示。
據上論結：本件上訴人之上訴為一部有理由，一部無理由，依民事訴訟法四百三十六
條之一第三項、第四百六十三條、第四百四十九條第一項、第四百五十條、第七十九
條、第八十五條第二項判決如主文。
中　　　華　　　民　　　國　　九十三　　年　　　五　　　月　　三十一　　日
                                      民事第一庭
~B審判長法  官　羅培昌
~B      法　官　陳弘仁
~B      法　官　蔡紹良
右為正本係照原本作成
不得上訴。
~B  法院書記官　田慧賢
中　　　華　　　民　　　國　　九十三　　年　　　五　　　月　　三十一　　日
